【裁判字號】    97,交聲,45
【裁判日期】    970229
【裁判案由】    聲明異議
【裁判全文】
臺灣屏東地方法院交通事件裁定          97年度交聲字第45號
原處分機關  交通部公路總局高雄區監理所屏東監理站
異  議  人
即受處分人  甲○○
上列異議人因違反道路交通管理處罰條例事件，對於交通部公路
總局高雄區監理所屏東監理站民國97年1 月31日所為屏監違字第
第裁82-VP0000000號、第裁82-VP0000000號、裁82-VP0000000號
裁決處分聲明異議，本院裁定如下：
    主  文
異議駁回。
    理  由
一、異議意旨略以：異議人甲○○所有之車號5136-FD 號自用小
    客車，於民國96年12月6 日至96年12月12日間，先後3 次於
    行經省道臺17線南下265.3 公里路段時，經屏東縣政府警察
    局交通隊以固定照相採證照片為據，逕行舉發有行經限速70
    公里路段而超速行駛之違規情事，經交通部公路總局高雄區
    監理所屏東監理站於97年1 月31日，均以駕駛人行車速度超
    過規定之最高時速未滿20公里，依道路交通管理處罰條例第
    40條、第63條第1 項第1 款規定，依序以屏監違字第裁82-V
    P0000000號、第裁82-VP0000000號、第裁82-VP0000000號裁
    決，均處以罰鍰新臺幣（下同）1,600 元，並記違規點數1
    點之處分。惟該現場固定式違規超速照相設備之設置偏向路
    肩，不僅致異議人誤認該設備未能正常運作，猶因前開3 筆
    違規事件之舉發違反道路交通管理事件通知單均延至事發後
    1 個月始送達而喪失受公平告知之效果，爰聲請本院撤銷原
    處分機關所為裁決云云。
二、按汽車駕駛人，行車速度，超過規定之最高時速，或低於規
    定之最低時速，除有第43條第1 項第2 款情形外，處1,200
    元以上2,400 元以下罰鍰；汽車駕駛人有道路交通管理處罰
    條例第40條情形者，除依原條款處罰鍰外，並予記違規點數
    1 點，道路交通管理處罰條例第40條、第63條第1 項第1 款
    分別定有明文。又違反道路交通管理處罰條例第40條事件，
    汽車駕駛人行車速度，超過規定之最高時速未滿20公里，期
    限內繳納罰鍰或到案聽候裁決者，處1,600 元罰鍰，亦為違
    反道路交通管理事件統一裁罰基準及處理細則第2 條第2 項
    所明定。
三、本件異議人所有上開車號自用小客車於前揭時地，先後3 次
    為舉發機關以固定式測速設備攝影而逕行舉發其行經省道臺
    17線南下265.3 公里路段時，在規定最高速限每小時70公里
    之路段，分別有：(一)96年12月6 日中午12時29分許，經測得
    以時速87公里行駛，超速17公里；(二)96年12月8 日中午12時
    26分許，經測得以時速84公里行駛，超速14公里；(三)96年12
    月12日中午12時21分許，經測得以時速84公里行駛，超速14
    公里之違規情事，經原處分機關交通部公路總局高雄區監理
    所屏東監理站於97年1 月31日，經原處分機關交通部公路總
    局高雄區監理所屏東監理站各以97年1 月31日屏監違字第裁
    82-VP0000000號、第裁82-VP0000000號、第裁82-VP0000000
    號裁決，均以駕駛人行車速度超過規定之最高時速未滿20公
    里，依前引道路交通管理處罰條例規定對異議人處以罰鍰1,
    600 元並記違規點數1 點之處分等情，除據異議意旨陳明如
    上，並有交通部公路總局高雄區監理所屏東監理站裁決書3
    紙、屏東縣政府警察局舉發違反道路交通管理事件通知單3
    份、固定式超速照相設備採證照片6 幀在卷可參。異議意旨
    雖以異議人係因上開現場測速照相設備之設置偏向路肩致誤
    認其無法正常運作，及未如一般於2 週內收受舉發機關送達
    之舉發違反道路交通管理事件通知單致喪失受公平告知之機
    會所致云云。惟查：
  (一)遵守交通規則依速限行車乃汽車駕駛人應盡之義務，原不因
    主管機關是否進行取締而有異，遑論依異議意旨，本件異議
    人所有之自用小客車於前揭時地行經上開現場時，其駕駛人
    既已因現場標示及採證設備客觀存在之事實而明知主管機關
    就該路段有進行蒐證舉發超速違規之作為，自不得藉其對蒐
    證器材是否正常運作有所誤認而解免違規責任。
  (二)又按人民違反法律上之義務而應受行政罰之行為，法律無特
    別規定時，雖不以出於故意為必要，仍須以過失為其責任條
    件。但應受行政罰之行為，僅須違反禁止規定或作為義務，
    而不以發生損害或危險為其要件者，推定為有過失，於行為
    人不能舉證證明自己無過失時，即應受處罰，司法院大法官
    會議著有釋字第275 號解釋可資參照。茲汽車駕駛人就行車
    路段規定速限之認識，應依速限標誌或標線指示，若無速限
    標誌或標線者，則應依道路交通安全規則第93條第1 項各款
    規定之一般規範為之，既已經該條規定明揭，汽車駕駛人自
    應據為準據並遵守之，其就多次為相同違規行為之事實，即
    不得以未接獲前次違規之舉發通知單致不知規定為由而解免
    責任。今就主管機關對行為人違反道路交通管理處罰條例之
    舉發期限，既經該條例第90條規定係自行為成立之日起，逾
    3 個月不得舉發，本件縱依異議意旨所述，其各該舉發通知
    單係於事發1 個月始據送達，要亦不得認為有何違法不當。
四、從而，原處分機關以卷附採證照片為據，認定異議人所有上
    開自用小客車於前揭時地行經限速70公里路段時，均有超速
    未滿20公里之違規情事，各依道路交通管理處罰條例第40條
    、道路交通管理事件統一裁罰基準及處理細則第43條、第44
    條、第67條之規定，裁處異議人罰鍰1,600 元，並依同條例
    第63條第1 項記違規點數1 點，於法既無不合，異議意旨執
    前開事由請求本院撤銷原處分，即無理由，應予駁回。
據上論斷，應依道路交通案件處理辦法第19條，裁定如主文。
中    華    民    國    97    年    2     月    29    日
                    交通法庭    法  官  陳松檀
以上正本證明與原本無異。
如不服本裁定應於收受送達後5 日內向本院提出抗告書狀敘述抗
告之理由抗告於臺灣高等法院高雄分院。
中    華    民    國    97    年    2     月    29    日
                                書記官  林祥玉


司法院資訊處製作；財團法人民間司法改革基金會備份。
